臺灣花蓮地方法院民事簡易判決  
111年度玉原簡字第7號
原      告  潘銀花  

訴訟代理人  林之翔律師
被      告  詹秀櫻  
上列當事人間請求拆屋還地等事件，本院於民國111年7月13日言
詞辯論終結，判決如下：
    主      文
被告應將坐落花蓮縣○○鄉○○○段0000地號土地上如附圖所示之（A
）部分上之地上物拆除，並將該部分占用土地騰空返還原告。
被告應給付原告新臺幣壹萬肆仟零玖拾參元，及自民國111年6月
24日起至清償日止，按年息百分之五計算之利息，並應自民國11
0年11月17日起至返還上開占用土地部分予原告之日止，按月給
付新臺幣貳佰參拾元予原告。
訴訟費用由被告負擔。
本判決第一項得假執行；但被告如以新臺幣肆拾捌萬玖仟柒佰零
陸元為原告供擔保後，得免為假執行。
本判決第二項得假執行；但被告如以新臺幣壹仟捌佰零玖元為原
告供擔保後，得免為假執行。　　
　　事實及理由
一、被告經合法通知，未於最後言詞辯論期日到場，且無民事訴
    訟法第386條所列各款情形，爰依原告聲請，准由其一造辯
    論而為判決。
二、原告主張：花蓮縣○○鄉○○○段0000地號土地（下稱系爭土地
    ）為原告所有，被告以其所有之花蓮縣○○鄉○○村○○000號房
    屋等地上物（下稱系爭地上物）無權占用系爭土地如附圖所
    示（A）部分範圍土地（面積為830.01平方公尺，該範圍之
    土地下稱系爭A土地），依民法第767條第1項規定，請求被
    告將系爭地上物拆除，並將系爭A土地騰空返還原告。又被
    告以系爭地上物無權占用系爭A土地部分，無法律上之原因
    獲得相當於租金之利益，並致原告受有損害，爰依民法第17
    9條、土地法第105條準用同法第97條第1項規定，請求被告
    給付本件起訴日即110年11月4日前5年之相當於租金之不當
    得利14,093元（按系爭A土地申報地價年息之5%計算占用系
    爭A土地相當於租金之不當得利），及自起訴狀繕本送達被
    告翌日起至被告將上開占用土地返還原告之日止，按月給付
    相當於租金之不當得利230元等語，並聲明：㈠被告應將系爭
    地上物拆除，並將占用之系爭A土地騰空返還原告；㈡被告應
    給付原告14,093元，及自111年6月17日民事變更聲明狀繕本
    送達被告翌日即111年6月24日起至清償日止，按年息5%計算
    之利息，並應自起訴狀繕本送達被告翌日起至返還上開占用
    之系爭A土地部分予原告之日止，按月給付230元予原告。
三、被告經合法通知，未於最後言詞辯論期日到場，據其先前到
    場所為之陳述及主張：這是祖先交換的地，之前沒有想到會
    有占用的問題，我願意和原告談和解，用價購的方式解決等
    語，並聲明：原告之訴駁回。
四、本院之判斷：
　㈠按所有人對於無權占有或侵奪其所有物者，得請求返還之。
    對於妨害其所有權者，得請求除去之。有妨害其所有權之虞
    者，得請求防止之。民法第767條第1項定有明文。經查，原
    告主張其所有之系爭A土地（面積為830.01平方公尺）遭被
    告以系爭地上物無權占用等節，業據其提出土地所有權狀及
    土地登記謄本、現場照片等為證（見本院卷第21至26頁、第
    40頁），且有本院現場勘驗筆錄及現場照片等（見本院卷第
    141至160頁）、及花蓮縣地方稅務局玉里分局111年1月26日
    花稅玉分字第1110615157號函附系爭地上物房屋稅籍證明書
    （見本院卷第73至75頁）、及花蓮縣玉里地政事務所111年5
    月6日玉地測字第1110002474號函附土地複丈成果圖即附圖
    （見本院卷第177至179頁）等在卷可參，經核大致相符。而
    被告並未提出任何證據證明其為有權占用系爭A土地範圍，
    是原告依上開規定，請求被告應將系爭地上物拆除，並將占
    用之系爭A土地騰空返還原告等，為有理由。
　㈡按無法律上之原因而受利益，致他人受損害者，應返還其利
    益，民法第179條前段定有明文。無正當權源使用他人土地
    ，可獲得相當於租金之利益，為社會通常之觀念，應依不當
    得利之法則將所得利益返還土地所有人（最高法院61年度台
    上字第1695號判例意旨參照）。又建築房屋之基地租金，依
    土地法第105條準用同法第97條第1項規定，以不超過該土地
    申報價額年息10%為限；所稱土地價額，依土地法施行法第2
    5條規定，係指法定地價，即土地法第148條所定土地所有權
    人依土地法所申報之地價，土地所有權人未於公告期間申報
    地價者，以公告地價80%為其申報地價，公有土地以公告地
    價為申報地價，免予申報，平均地權條例第16條前段及其施
    行細則第21條前段分別定有明文。至於所謂年息10%為限，
    乃指土地租金之最高限額而言，並非必須照申報價額年息10
    %計算之，尚須斟酌基地之位置、工商繁榮程度、使用人利
    用基地之經濟價值、所受利益、彼等關係及社會感情等情事
    ，以為決定（最高法院94年度台上字第1094號判決意旨參照
    ）。經查，被告既以系爭地上物無權占用系爭A土地範圍即8
    30.01平方公尺，依上開規定及說明，原告自得請求相當於
    租金之不當得利。另原告係請求本件訴訟繫屬日前5年《即10
    5年11月5日至本件起訴日即110年11月4日（見本院卷第13頁
    本院收文章戳）間》之相當於租金之不當得利金額14,093元
    ，及自起訴狀繕本送達被告翌日即110年11月17日（見本院
    卷第37頁送達證書）起至被告返還所占用之系爭A土地之日
    止，按月給付相當於租金之不當得利金額230元（見本院卷
    第196頁）。依卷附之花蓮縣玉里地政事務所111年2月15日
    玉地價字第1110000813號函內容所載，該土地於105年1月1
    日至106年12月31日間之申報地價為74元/平方公尺；107年1
    月1日起迄今之申報地價為66.4元/平方公尺等情（見本院卷
    第117頁）。另審酌系爭A土地位於花蓮縣瑞穗鄉，使用分區
    為山坡地保育區，使用地類別為丙種建築用地（見本院卷第
    40頁之土地登記謄本所示），另被告使用系爭A土地係以其
    上有地上物為使用，兼衡系爭A土地現場及附近照片（見本
    院卷第23至26頁、第91至99頁、第147至160頁）所示該地之
    交通情形、繁榮程度、使用經濟效益等情，認原告請求以系
    爭A土地申報地價年息之5%計算占用系爭A土地相當於租金之
    不當得利，尚屬合理。基此，原告依上開規定及說明，請求
    被告給付本件起訴之日前5年之相當於租金之不當得利金額1
    4,093元《計算式：105年11月5日至106年12月31日止間（共1
    年1個月又26天）部分：74元/平方公尺×830.01平方公尺×5%
    ×（1＋1/12＋26/365）＝3,546元；107年1月1日至110年11月4
    日止間（共3年10個月又4天）部分：66.4元/平方公尺×830.
    01平方公尺×5%×（3＋10/12＋4/365）＝10,593元。小數點後位
    均四捨五入。全部期間：3,546元＋10,593元＝14,139元，但
    本件原告僅請求14,093元》，及自110年11月17日起至被告返
    還上開占用土地部分之日止，按月給付相當於租金之不當得
    利金額230元（計算式：66.4元/平方公尺×830.01平方公尺×
    5%×1/12＝230。小數點後位四捨五入），均為有理由。
五、從而，原告依民法第767條第1項前段、第179條規定，請求
　　：㈠被告應將系爭地上物拆除，並將占用之系爭A土地騰空返
    還原告；㈡被告應給付原告14,093元，及自111年6月17日民
    事變更聲明狀繕本送達被告翌日即111年6月24日（見本院卷
    第202頁送達證書）起至清償日止，按年息5%計算之利息
　　，並應自110年11月17日起至返還上開占用土地部分予原告
    之日止，按月給付230元予原告等，為有理由，應予准許。
六、本件係就民事訴訟法第427條訴訟適用簡易程序所為被告敗
    訴之判決，於原告勝訴部分，依同法第389條第1項第3款之
    規定，應依職權宣告假執行。另依同法第392條第2項規定，
    職權諭知被告為原告供相當金額擔保後，得免為假執行。
七、訴訟費用負擔之依據：民事訴訟法第78條。　
中　　華　　民　　國　　111 　年　　7 　　月　　14　　日
                  玉里簡易庭    法  官  鍾志雄
以上正本係照原本作成。
如不服本判決，應於送達後20日內，向本院提出上訴狀並表明上
訴理由(均須按他造當事人之人數附繕本並繳納上訴裁判費)。如
委任律師提起上訴者，亦應一併繳納上訴審裁判費。
中　　華　　民　　國　　111 　年　　7 　　月　　14　　日
                                書記官  胡釋云